# 陈版 - 增加一名董事是否应改变股权计量方式

提问人：ryanatwork 时间：2023-09-30 13:24:26
陈版好， 现有公司A持有甲公司股份19%，并有一名董事会席位。但是该董事会席位是在 2023 年由另一名股东退出，被动获得，同时A公司与母公司B公司的管理层存在重叠，在出任A公司董事方面也较难分清以谁的名义出席。具体情况如下。 甲公司在 2022 年 1 月前，A公司的母公司B公司持有35%，A公司持有17%，C公司持有11%（与A公司、B公司非关联方），D公司持有10%（与A公司、B公司非关联方），其余为分散的小股东。董事会有 5 人， 4 名非职工董事与 1 名职工董事。 4 名董事中， 2 名来自B公司， 1 名来自C公司， 1 名来自D公司。在 2022年 1 月，C公司退股，其股份均摊至剩余原股东，A公司持有股份上升到19%，并承继C公司原董事席位，董事会改为 4 人，不再设职工董事。 在 2022 年之前，A公司不过问甲公司的事务，但是母公司B公司派出的一名董事既担任B公司的CEO又担任A公司董事长； 2022 年 1 月-12月，A公司获得甲公司一名董事会席位之后，派出的董事实际是母公司B公司的高管，到 2023 年之后才改派A公司自己的CEO，但是该名A公司的CEO也是B公司的副总裁。 另外，虽然没有明确的书面约定，但是一般而言，涉及甲公司的董事会决议等事项，无论是B公司自己的 2 名派出董事，还是A公司的 1 名董事，都需要在B公司的董事办公会中先行讨论形成一致的决定，才会到甲公司董事会表决。
综上，A公司持有的对甲公司的股权，在 2022 年 1 月获取董事会席位前后应该作何会计处理？目前公司自己都作为其他权益工具投资，因为认为决策都是听母公司的。虽然如此，但是在拥有19%的股权以及 1 名董事会席位的情况下，作为其他权益工具投资是否比较奇怪？但是反过来说，在 2022 年 1 月的时点，A公司也没有做任何增资就被动从其他权益工具投资变成权益法计量，是不是也会产生疑问？考虑到资本市场通过调整董事会席位的方式改变会计计量方法的操作比较敏感，如何处理会比较合理。

回答人：chenyiwei
参考：《监管规则适用指引——会计类第 1 号》之“1-2 重大影响的判断”：
重大影响的判断关键是分析投资方是否有实质性的参与权而不是决定权。另外，值得注意的是，重大影响为对被投资单位的财务和经营政策有”参与决策的权力”而非”正在行使的权力”（例如，投资方已派驻董事并积极参与被投资方的经营管理），其判断的核心应当是投资方是否具备参与并施加重大影响的权力，而投资方是否正在实际行使该权力并不是判断的关键所在。
投资方有权力向被投资单位委派董事，一般可认为对被投资单位具有重大影响，除非有明确的证据表明其不能参与被投资单位的财务和经营决策。投资方向被投资单位派驻了董事，但存在明确的证据表明其不能实际参与被投资单位的财务和经营决策时，不应认定为对被投资单位具有重大影响，例如，存在被投资单位控股股东等积极反对投资方欲对其施加影响的事实，可能表明投资方不能实质参与被投资单位的经营决策。
一般而言，在被投资单位的股权结构以及投资方的持股比例等未发生实质变化的情况下，投资方不应在不同的会计期间，就是否对被投资单位具有重大影响，作出不同的会计判断。
主帖案例中，由于B是A的母公司，且两公司的高管存在身份重合，故虽然名义上A也向甲公司派驻董事，但鉴于A是B的天然一致行动人，且“涉及甲公司的董事会决议等事项，无论是B公司自己的 2 名派出董事，还是A公司的 1 名董事，都需要在B公司的董事办公会中先行讨论形成一致的决定，才会到甲公司董事会表决”，表明A公司虽然派驻董事，但不能基于其自身利益最大化的立场独立表达自己的意见，因此仍应认定为A公司对甲公司无重大影响，继续作为金融资产核算。